【裁判字號】    96,上訴,2124
【裁判日期】    970512
【裁判案由】    貪污治罪條例等
【裁判全文】
臺灣高等法院高雄分院刑事判決        96年度上訴字第2124號
    上  訴  人
    即  被  告  丁○○
    選任辯護人  吳建勛  律師
                李汶哲  律師
                鄭旭廷  律師
上列上訴人因貪污治罪條例等案件，不服臺灣高雄地方法院92年
度訴字第1333號中華民國96年6 月5 日第一審判決（起訴案號：
臺灣高雄地方法院檢察署91年度偵字第6055號、第6056號、第60
57號、第6058號、第6506號、第6507號、第6508號、第6509號、
第7907號、第7914號、第8025號、第8026號、第8029號、第1096
4 號、第10967 號、第10970 號、92年度偵字第3292號、第3293
號、第3291號、第3290號、第3289號、第3288號、第3287號、第
3286號、第3285號、第3284號、第3283號、第3282號、第3281號
、第3280號），提起上訴，本院判決如下：
    主  文
原判決撤銷。
韓家盎無罪。
    理  由
一、公訴意旨略以：被告丁○○（綽號老猴、老仔）、乙○○（
    綽號老二）均係高雄市政府建設局高雄市監理處（下稱監理
    處）工務員，均負責汽、機車駕駛執照考驗及車輛檢驗等業
    務，為依據法令從事公務之人員。丙○○係監理處福利社老
    闆娘兼監理黃牛，其與乙○○係男女朋友關係，而被告丁○
    ○與丙○○熟識，又丙○○與方素藝係以姐妹相稱之好友。
    被告丁○○先於84年間基於對於違背職務之行為收受賄賂，
    及明知不實之事項，而使公務員登載於職務上所掌公文書之
    概括犯意，分別於84年10月12日、84年10月24日、84年10月
    27日連續利用其擔任自用小客車駕駛執照學科測驗考驗員、
    監考員之機會，經由陳信男收受考生廖永川、林陳桂枝、謝
    麗娜透過各該不知名之駕訓班人員請託李文欽轉交之賄款各
    新台幣（下同）5,000 元，被告韓家盎即於廖永川作答時協
    助解答不會之問題，廖永川因而通過筆試考試；林陳桂枝、
    謝麗娜也因被告韓家盎之協助而通過筆試考試，且3 人均順
    利取得駕駛執照。被告韓家盎復於88年12月24日另行基於對
    於違背職務之行為收受賄賂及明知不實之事項，而使公務員
    登載於職務上所掌公文書之犯意，於該日擔任自用小客車駕
    駛執照學科測驗考驗員監考員之機會，自乙○○處收取考生
    許石像透過方素藝、丙○○所轉交之賄款5,000 元，許石像
    因而順利通過筆試考試，乙○○擔任路考考驗官，亦取得方
    素藝、丙○○所轉交之賄款4,000 元，許石像遂順利取得駕
    駛執照。嗣於91年3 月26日，檢察官指揮法務部調查局高雄
    市調查處持搜索票分別於方素藝位於高雄市苓雅區○○○路
    367 號居所扣得寫有考生資料之信封12個、考生黃玉琴等人
    考試聯絡單四頁、蔡光榮等人名片及聯絡電話、公路局高雄
    區監理所汽車駕駛人應考須知、普通汽車駕駛執照登記書21
    張、呂當安等人聯絡電話。在丙○○位於監理處福利社內扣
    得陳研妃郵局存摺1 本、記事簿1 本、桌曆1 冊，在其高雄
    縣鳳山市○○街38號17樓住處扣得記事簿及聯絡電話各1 冊
    。在劉國安位於台南縣永康市○○街29巷31號住處扣得作弊
    用之對講機2 具、發射器2 具、振動器5 具、振動器機板14
    片、充電器3 台、電池10組、汽車駕駛人筆試題庫1 本、考
    生用麥克風1 具、固定用鬆緊帶11條。而得知被告丁○○收
    受賄賂20,000元。因認被告韓家盎有犯貪污治罪條例第4 條
    第1 項第5 款違背職務收受賄賂罪及同條例第5 條第1 項第
    3 款之對於職務上行為收受賄賂罪、刑法第216 條、第213
    條之行使偽造文書罪嫌云云。
二、按犯罪事實應依證據認定之，無證據不得認定其犯罪事實；
    又不能證明被告犯罪或其行為不罰者，應諭知無罪之判決；
    刑事訴訟法第154 條第2 項、第301 條第1 項分別定有明文
    。次按事實之認定，應憑證據，如未能發現相當證據，或證
    據不足以證明，自不能以推測或擬制之方法，以為裁判基礎
    ；又認定不利於被告之事實，須依積極證據，苟積極證據不
    足為不利於被告事實之認定時，即應為有利於被告之認定，
    更不必有何有利之證據；又刑事訴訟上證明之資料，無論其
    為直接或間接證據，均須達於通常一般之人均不致有所懷疑
    ，而得確信其為真實之程度，始得據為有罪之認定，若其關
    於被告是否犯罪之證明未能達此程度，而有合理性懷疑之存
    在，致使無從形成有罪之確信，根據「罪證有疑，利於被告
    」之證據法則，即不得遽為不利被告之認定，有最高法院40
    年台上字第86號、30年上字第816 號、76年台上字第4986號
    判例意旨可資參照。且「罪疑惟輕」、「無罪推定」原本即
    為刑事訴訟法之大原則，尤其晚近刑事訴訟制度與憲法保障
    人權思想相結合下，該二原則益形重要，此由最高法院於90
    年9 月4 日以90年度第7 次刑事庭會議決議25年上字第3706
    號判例已不再援用（按該判例之要旨為：審理事實之法院，
    對於被告之犯罪證據，應從各方面詳予調查，以期發現真實
    ，苟非調查之途徑已窮，而被告之犯罪嫌疑仍屬不能證明，
    要難遽為無罪之判斷），亦見其端倪，合先敘明。
三、公訴人認被告丁○○涉犯對於職務行為收受賄賂罪、違背職
    務之行為收受賄賂罪及行使偽造文書等罪嫌，無非係以：李
    文欽、陳信男、乙○○、方素藝、丙○○及考生廖永川、林
    陳桂枝、謝麗娜及許石像之供述、考生廖永川、林陳桂枝、
    謝麗娜及許石像之普通汽車駕駛執照登記書及扣案之陳信男
    桌曆記載、方素亦住處扣得之便條紙等為其論據。
四、程序方面：
（一）就方素藝、丙○○、乙○○、陳信男、廖永川、林陳桂枝
      、謝麗娜、許石像等人於92年9 月1 日刑事訴訟法第159
      條規定修正公布施行前接受調查局人員偵查時所為供述之
      證據能力：
    (一)按92年1 月14日修正、同年2 月6 日公布、同年9 月1 日
      施行之刑事訴訟法第159 條第1 項規定，適用通常程序之
      案件，其「被告以外之人於審判外之言詞或書面陳述，除
      法律有規定者外，不得作為證據。」其立法意旨係認為訴
      訟當事人有反對詰問權，為確保當事人之反對詰問權，原
      則上排斥被告以外之人於審判外之言詞或書面陳述（即所
      謂「傳聞證據」）作為裁判之基礎。但若傳聞證據之信用
      性已受確定保障之情況下，則以法律規定其例外得作為證
      據，因而得作為裁判之基礎。同法第159 條之1 至第159
      條之4 ，即為法律所規定之例外情形；另又為貫徹修法之
      目的在於加重當事人進行主義色彩之精神，新法乃確認當
      事人對於傳聞證據有處分權，即當事人得放棄對原供述人
      之反對詰問權，故同法第159 條之5 乃規定「同意制度」
      。故傳聞證據若符合第159 條之1 至第159 條之5 規定，
      則仍得採為裁判之基礎（新法之修正立法理由參照）。惟
      93年7 月23日公布之司法院大法官會議釋字第582 號解釋
      理由書，對上開規定更進一步闡明稱：「被告詰問證人之
      權利既係訴訟上之防禦權，又屬憲法正當法律程序所保障
      之權利。此等憲法上權利之制度性保障，有助於公平審判
      （司法院釋字第442 號、第482 號、第512 號解釋參照）
      及發見真實之實現，以達成刑事訴訟之目的。為確保被告
      對證人之詰問權，證人（含其他具證人適格之人）於審判
      中，應依人證之法定程序，到場具結陳述，並接受被告之
      詰問，其陳述始得作為認定被告犯罪事實之判斷依據。至
      於被告以外之人（含證人、共同被告等）於審判外之陳述
      ，依法律特別規定得作為證據者（刑事訴訟法第159 條第
      1 項參照），除客觀上不能受詰問者外，於審判中，仍應
      依法踐行詰問程序。」等語。則依該解釋理由書意旨而解
      釋新法所規定之傳聞法則時，應認為：傳聞證據雖然符合
      於刑事訴訟法第159 條之1 第1 、2 項所規定之情形時，
      但為確保被告之詰問權，除非當事人於審判程序中，同意
      傳聞證據可作為證據，以及傳聞證據之信用性已被完全確
      保之外，法院對於被告以外之人於審判外之言詞或書面陳
      述，若認有引為裁判基礎之必要，其雖已符合新法第159
      條之1 之條文文義規定外，法院仍應依聲請或依職權盡力
      使其於本案審判中到場具結陳述，並接受被告之詰問，其
      陳述（先前陳述或審判中陳述）始得作為認定被告犯罪事
      實之判斷依據。
    (二)次按被告以外之人於司法警察官調查中所為之陳述，與審
      判中不符時，其先前之陳述具有較可信之特別情況，且為
      證明犯罪事實存否所必要者，得為證據，刑事訴訟法第15
      9 條之2 定有明文，該條規定被告以外之人「前後陳述不
      符」時，審判外之陳述可採為裁判基礎之要件。所謂「前
      後陳述不符」，應就前後階段之陳述進行整體判斷，以決
      定是否具有實質性差異。惟無須針對全部陳述而為判斷，
      陳述之一部分有不符，亦屬上開所謂之「前後陳述不符」
      之情形。而所謂「較可信之特別情況」之情形，依法院辦
      理刑事訴訟案件應行注意事項第90條之規定，係指陳述時
      之外在環境及情況具有特別可信之情形，若有前後陳述，
      則應比較其前後陳述時之外在環境及情況，以判斷何者較
      為可信。亦即若陳述係在特別可信之情況下所為，虛偽陳
      述之危險性不高，雖係審判外陳述，或未經被告反對詰問
      ，仍得承認其證據能力。另該陳述若與審判中相符，而審
      判中陳述若具可信性，則其該審判外陳述亦同具可性信，
      當然亦具證據能力。是以刑事訴訟法第159 條之2 所謂「
      較可信之特別情況」者，應就前後陳述時之外部情況進行
      比較，以資決定何者外部情況較具可信性。而所稱外部情
      況之認定，本院認至少應依據下列具體狀況為判斷基準：
    1.有意識地迴避：由於先前陳述時，被告未在場，直接面對
      詢問警員所為陳述較為坦然，若陳述人對被告有所顧忌或
      同情，則其在被告面前即較不願多說不利於被告之事實。
    2.受外力干擾：就前後陳述時之心理狀況比較，有無受到強
      暴、脅迫、詐欺、利誘或收買等外力之影響。若有上情存
      在，則陳述人事後則有故意迴避陳述不利被告之證詞，甚
      或陳述虛構事實之情狀。應注意者，上述干擾不限於被告
      方面直接施以壓力，尚包括陳述人對被告或其所屬團體之
      畏怖感，於被告在庭或其他成員參加旁聽時，陳述人也可
      能作出迴避對被告不利之證述，此即受到心理壓迫的狀態
      下所為陳述。相較之下，陳述人在無他人在場，單獨於員
      警面前所為陳述，則少會出現上述心理壓力。
    3.事後串謀、自首或立即反應所知：陳述人於事前所為陳述
      時，尚難以與被告勾串，但事後因特殊關係，雙方串謀統
      一口徑；或事後情況變化，兩者從原先敵對關係變成現在
      友好關係等之情形。至於陳述人向偵查機關自首或自白，
      或目擊證人對隨後到場之警察描述所目睹情形，因較無時
      間或動機去編織與知覺不一致之陳述，應較具可信性。故
      法院斟酌上列因素綜合判斷，細究陳述人之問答態度、表
      情與舉動之變化（如陳述人是否畏懼被告或旁聽人士，其
      態度是否遲疑等），又雖不以其陳述之內容作判斷，致混
      淆證據能力與證據力之分野，但有時僅就外部情況作判定
      ，實際上有其困難，例外亦允許參照供述內容，作為推定
      外部情況之參考資料（如所為陳述內容與客觀事證明顯不
      合之情形）。此一要件既屬訴訟法事實之證明，以自由證
      明即可，但應由主張此項證據之人證明之。是以，本院關
      於本案中之傳聞證據引為裁判之基礎，即認其係合於前開
      法律規定，及大法官會議解釋理由書所闡述之精神後所為
      之判斷。
    (三)本院經審酌證人即共同被告方素藝、丙○○、乙○○、陳
      信男、蔡光榮等人就考生考領汽機車駕駛執照一事所為行
      賄、收受賄賂、舞弊等連續犯行，所涉個案眾多，且歷時
      甚久（自84年起至91年止），實難苛責渠等於原審審理時
      （即96年間）仍能詳記各該行賄細節，是自應以渠等於92
      年間接受調查局調查中所為，較接近案發時點之陳述較具
      信憑性。又調查局人員於調查中為喚醒方素藝、丙○○、
      陳信男等人之記憶，固於渠等接受詢問時分別提示考生之
      汽機車駕駛執照登記書、監聽譯文及搜索查扣之信封、紙
      條、桌曆等資料，以供渠等辨識，而為相當程度之誘導，
      然本院認為於此類案件中，既無從自被告、證人所為籠統
      之陳述進行查證，自應容忍調查人員提示可靠之物證以為
      進一步調查之佐據，倘經調查其他旁證足證屬實，則應認
      上開證人即共同被告所為供述之憑信性已具相當之擔保，
      而有證據能力。另考生廖永川、林陳桂枝、謝麗娜於84年
      間參加駕駛執照學科測驗筆試；考生許石像於88年間參加
      駕駛執照學科測驗筆試，距本院審理時（即96年間）各已
      達12年、8 年之久，是渠等於本院審理中所為陳述難免記
      憶模糊，渠等於91年間接受調查局人員詢問之時點，既與
      其參加駕駛執照考試之時點較為接近，斯時渠等就其親身
      經歷之事項所為陳述，應較本院審理中所為陳述明確，且
      考生廖永川、林陳桂枝、謝麗娜、許石像與被告丁○○素
      不相識，其間並無仇隙，自無蓄意設詞誣攀之理，是認倘
      經調查其他旁證足證渠等於調查局中所為證詞屬實，亦應
      認其上開證人於接受調查員人員詢問時所為供述之憑信性
      已具相當之擔保，而有證據能力。均合先敘明。
（二）高雄市監理處於93年5 月13日就汽機車駕駛執照之學科考
      試（含筆試及口試）進行方式所為函覆內容（見原審卷(二)
      第123 頁），及於96年12月17日就本院有關口試應試事由
      所為函覆內容（見本院卷第149 頁至第151 頁），均係屬
      被告以外之人於審判外之陳述，當事人及辯護人於法院調
      查證據時，知有刑事訴訟法第159 條之情形，而未於言詞
      辯論終結前聲明異議，依刑事訴訟法第159 條之5 第2 項
      規定，視為當事人於審判程序同意作為證據。本院審酌該
      書面陳述係辦理汽機車駕駛執照考驗機關，就其承辦之業
      務事項所為說明，認為適當，得為證據。
（三）本件卷附各該考生汽機車駕駛執照登記書乃高雄市監理處
      公務員職務上所製作之紀錄文書，依刑事訴訟法第159 條
      之4 第1 款規定，應有證據能力。
（四）高雄市調查處人員於91年3 月26日在高雄市苓雅區○○○
      路367 號方素藝住處搜索查扣，上載「0000000000 0000-
      000 0002723 許石像阿榮」之小紙張，及上載「許任為
      0000000000 0000000 0003235號體檢表在他本人身上」
      、「阿榮」之白色標準信封1 件，係以上開物品自身本體
      之存在作為證據，係屬證物，而非供述證據，且係高雄市
      調查處人員依法搜索查扣，自有證據能力。
五、訊據上訴人即被告丁○○就其於84年10月12日、84年10月24
    日、84年10月27日、88年12月13日分別擔任學科測驗筆試考
    驗員、監考員之事實，均坦承不諱，並有廖永川、林陳桂枝
    、謝麗娜、許石像之普通汽車駕駛執照登記書各1 份在卷可
    稽。惟其矢口否認有何收受賄賂或偽造文書之犯行，辯稱：
    我於擔任筆試考驗員或監考官期間，均未曾違背職務協助考
    生通過考試，亦未自方素藝、丙○○、乙○○或陳信男等監
    理黃牛收取考生交付之賄款等語。被告丁○○之辯護人則以
    ：考生廖永川前於原審審理中供稱：伊應考時僅有一名四處
    走動之監考官對伊特別關照，嗣又改稱：伊所領取之答案卡
    已有鉛筆標註記號云云，其前後證詞已不一致，而有瑕疵，
    僅憑其證詞自難認被告丁○○有何協助其通過考試之情事，
    又證人陳信男於偵查中雖供稱：伊曾交付賄款予丁○○云云
    ，然證人陳信男嗣於原審審理中亦證述：伊於偵查中因遭羈
    押，為速求交保，始依其前聽聞乙○○提及之收賄行情，按
    其記憶而為陳述，實則無從記憶究有無交付金錢予丁○○等
    語，足見依當時之客觀環境以觀，已無法擔保證人陳信男於
    偵查中所陳述內容之真實性，而不可採為論罪之依據；另考
    生林陳桂枝部分，依林陳桂枝之證詞可知其於參加駕駛執照
    考試時，僅交付1 萬元予駕訓班人員，其所交付之金錢顯然
    不足以買通2 位學科測驗考驗員及1 位術科測驗考驗員，自
    難遽憑其前開證詞率爾認定被告丁○○有何自林陳桂枝收賄
    之情事；至於考生許石像部分，證人許石像就其應試時究有
    無監考人員協助其通過考試之證詞，已前後不一，而證人即
    協助監理黃牛方素藝轉交賄款予公務員之丙○○則證述：其
    與被告丁○○不熟，未曾交付賄款予被告丁○○等語，證人
    乙○○亦證稱：伊未曾協助丙○○轉交賄款予丁○○等語，
    顯見公訴人所憑各該證人之證詞均不足以證明被告丁○○有
    何收賄之事實等語置辯（見原審卷(五)第339 頁）。
六、經查：
（一）按個別參加汽機車駕照考試之考生試卷，於筆試當日報名
      後，先由受理報名人員將考生資料傳送至筆試考驗系統，
      再由監考人員以電腦列印試卷（列印之試卷內容包括考生
      之姓名、身分證字號、考試日期及場次），團體參加汽機
      車駕照考試者，則由團體報名，於受理報名後，於考試當
      日該場次前，傳輸考生之資料至筆試考驗系統後，始由電
      腦列印試卷，依規定由筆試監考人員（於每日上午8 時30
      分許與下午1 時30分許分別以電腦派工）負責電腦操作列
      印試卷，每張試卷均套印流水編號，每日參加同一場筆試
      之考生每人之試題均不相同，筆試題目係統一由交通部公
      路總局提供之題庫出題；另於91年以前，高雄市監理處針
      對不識字之考生每週分別舉行汽車、機車駕照口試各1 次
      ，報名參加口試之考生均全部一起應試，每題均由主考官
      分別以國語及台語各朗讀兩遍，由參加之考生在其個人答
      案卡上劃線作答，試場除唱題主考官外，並另有一名監考
      官在場監督，口試考場自89年7 月底起即設有監視錄影設
      備等情，業據高雄市監理處以93年5 月13日高市監一字第
      0930010673號函覆原審法院可稽（見原審卷(二)第123 頁）
      ，先此敘明。
（二）考生廖永川部分：
    (一)考生廖永川於84年10月12日在高雄市監理處參加汽車駕駛
      執照學科測驗筆試，該次學科測驗考驗員王飛南、監考員
      丁○○，廖永川以93分之高分通過學科測驗，有普通汽車
      駕駛執照登記書1 份在卷足憑。
    (二)證人廖永川於調查局應訊時證稱：因伊學歷不高擔心無法
      通過筆試，在駕訓班內有一位自稱「李姓」男子（即李文
      欽）主動前來關心，並向伊表示依當時行情，只要支付2
      萬元，經其事前打點高雄市監理處辦理筆試之主、監考官
      ，必能保證筆試及格過關，伊遂在筆試前交付2 萬元予該
      名男子，‧‧在考試過程中兩位監考人員確實有對我特別
      關照，試卷中二、三題我尚未作答部分，從旁給我協助，
      但這二、三題我並非不會作答，只是仍在思考當中，最後
      我以93分及格順利通過筆試等語（見廖永川91年5 月2 日
      高雄市調查處調查筆錄），復於原審審理中結證稱：伊共
      給付了25,000元給上開駕訓班人員（即李文欽），‧‧錢
      總共分兩次給付，介紹認識當日先拿5,000 元，後來筆試
      再拿20,000元，‧‧伊參加（學科測驗）筆試時，在伊所
      拿到的答案卡上，每一題的答案欄內都被點了一點作記號
      ，‧‧伊就依記號作答等語（見原審卷(五)第305 頁，原審
      卷(二)第189 頁，原審卷(五)第303 頁、第305 頁），可見考
      生廖永川究竟係交付20,000元或25,000元給李文欽？又對
      於監理處監考人員如何協助其通過筆試，是試卷中二、三
      題尚未作答部分，從旁給予協助？或在答案卡上，每一題
      的答案欄內都被點了一點作記號？則其證詞先後不一，已
      有可疑，不足以盡信。
    (三)證人陳信男證稱：有些考生在通過考試以後，會透過伊轉
      交金錢給監考官表示謝意，‧‧這些錢都是經由李文欽轉
      交予伊，考生名單則由李文欽在考前交付予伊，‧‧李文
      欽在考前交予伊之信封內會有考生資料，及通過考試以後
      要答謝監考官的錢，依當時行情，筆試為10,000元（兩位
      監考官每人各5,000 元），路考3,000 元，‧‧伊會依第
      一次信封內之資料，先將之記載在桌曆上，第二次再收到
      信封時，伊即依桌曆之記載將信封裡的錢送給監考官，‧
      ‧，伊在桌曆上所記載之考生身分證字號，均係李文欽告
      訴伊的，‧‧依桌曆記載，伊就廖永川部分註記「韓」、
      「王」、「P 」，應係指廖永川之筆試監考官為丁○○、
      王飛南，‧‧倘筆試有兩位監考官伊係隨機看遇見誰就向
      誰轉知（考生請託關照一事），‧‧伊有交錢的人都有收
      下，並沒有拒絕的，‧‧伊亦無自李文欽取款後卻未將款
      項送交監考官之情事等語（見原審卷(五)第291 頁、第292
      頁、第297 頁、第293 頁、第294 頁、第297 頁），證人
      李文欽亦證稱：伊確曾幫駕訓班學員打通關節，並於學員
      應考前，由伊持內有考生名單及金錢之信封予陳信男等語
      （見原審卷第299 頁、第300 頁），然證人陳信男於原審
      審理中另結證稱：伊現已無法確定丁○○究有無自伊收取
      考生賄款，‧‧伊於調查局係依乙○○所述行賄行情為筆
      試1 人（指1 名考、監人員）5,000 元，但誰有送、誰沒
      送，伊已經不記得等語（見原審卷(五)第294 頁、第296 頁
      ）。且依據桌曆記載「10/12 ，Ｚ000000000廖永川，韓、
      王、P 」，應係指廖永川之筆試監考官為丁○○、王飛南
      ，然該桌曆上並無賄款金額、交付賄款時間、交付賄款對
      象等之記載，又該桌曆記載僅係陳信男單方面所為，尚難
      以此桌曆記載而據以推定陳信男有將其收受之賄款轉交給
      被告韓家盎，是證人李文欽、陳信男之證詞不足作為被告
      韓家盎有收受賄款之證據。
    (四)由上開證人之證詞足知，考生廖永川雖有交付20,000元或
      25.000元給李文欽，並由李文欽將廖永川之身分證字號、
      應考日期等資料及賄款交予陳信男，但查無積極證據足證
      被告韓家盎於考生廖永川筆試應試時，有何違背職務收受
      賄賂及對於職務上行為，收受賄賂之犯行。
    (五)綜上所述，尚難認被告韓家盎有自陳信男處收受考生廖永
      川透過駕訓班業者李文欽轉交之賄款5,000元之犯行。
（三）考生林陳桂枝部分：
    (一)考生林陳桂枝於84年10月24日在高雄市監理處參加汽車駕
      駛執照學科測驗筆試，於84年10月26日在上址參加術科考
      試，嗣以學科測驗筆試97分、術科測驗70分之成績通過考
      試，領有普通汽車駕駛執照，被告丁○○、林滿優則於84
      年10月24日共同擔任上開學科測驗筆試之考驗員，有卷附
      林陳桂枝普通汽車駕駛執照登記書1 紙足憑。
    (二)考生林陳桂枝於84年10月24日當日前往高雄市監理處應考
      前，在南昌駕訓班交付10,000元予某駕訓班人員，再由該
      駕訓班人員透過李文欽轉知陳信男向於84年10月24日擔任
      學科測驗筆試考驗員之林滿優及被告丁○○請託給予特別
      關照等情，業據證人林陳桂枝於調查局應訊時證稱：伊在
      南昌駕訓班參加駕駛訓練時，因伊只有國小畢業，故其筆
      試模擬作答成績不及格，伊對路考也沒有把握通過，為順
      利取得駕照，而於出發前往高雄市監理處參加筆試當日，
      在南昌駕訓班交付10,000元予南昌駕訓班1 位年約60歲之
      男性職員，由該男子代為轉交以打通監考人員等語（見林
      陳桂枝92年1 月30日高雄市調查處調查筆錄），並於原審
      審理中結證稱：伊第一次沒有通過筆試時，駕訓班裡的其
      他學員就告訴伊，倘願付錢就可通過筆試，後來伊拿出1
      萬元，‧‧交給一位駕訓班50歲左右的男子，‧‧也由駕
      訓班為伊報考，‧‧伊考試時，隨便寫一寫就交卷了，伊
      心想一定不能通過，沒想到後來竟然通過了等語（見原審
      卷(五)第307 頁、第308 頁、第309 頁）。且證人林陳桂枝
      於調查局應訊時固證稱：伊參加筆試時監考人員並未協助
      伊作答等語，惟其復證稱：伊於84年10月24日（調查筆錄
      誤載為84年10月26日）在高雄市監理處參加筆試時，只負
      責將全部題目作答完畢，至於答案是否正確，伊不知道，
      ‧‧至於為何會取得高達97分之成績，伊不清楚，‧‧伊
      （之前）在南昌駕訓班參加筆試模擬作答時，成績並未及
      格等語（見林陳桂枝92年10月30日高雄市調查處調查筆錄
      ）。但考生林陳桂枝不僅對筆試測驗沒有把握，對於路考
      一樣沒信心，其不僅要先通過筆試考試，也要再通過路考
      ，其交付賄款不僅筆試需打點，路考仍須打點，因此依本
      案通過普通汽車駕駛執照之一般行情，2 名筆試監考人員
      各5,000 元，路考監考人員4,000 元，而且監理黃牛尚須
      取得代價，因此考生為順利取得普通汽車駕駛執照需支付
      25,000元至35,000元不等，因此同樣透過李文欽，為何考
      生廖永川需支付20,000元或25,000元，而林陳桂枝卻只需
      支付10,000元，即可順利取得普通汽車駕駛執照，顯有違
      常規，且李文欽無利可圖，其所為為何目的？故尚難據此
      而認定被告韓家盎有收受5,000 元之賄賂。
    (三)證人陳信男復證稱：因為李文欽都是事後才送錢，所以伊
      才會在桌曆本上做註記，以免將來搞不清楚要送給那位監
      考官，‧‧依其桌曆記載，考生林陳桂枝部分，係註記「
      P 」、「韓」、「優」，應該是指考生林陳桂枝的筆試監
      考官為丁○○、林滿優，如果筆試部分有兩位監考官，視
      伊與那位監考官碰面，伊就向該位監考官關說等語（見原
      審卷(五)第292 頁），證人陳信男復結證稱：伊係將李文欽
      置於信封中之考生行賄款項轉交予監考人員等情，證人李
      文欽亦證述：伊僅係信封中之金錢與資料交予陳信男等語
      ，均如前述（見原審卷(五)第297 頁、第301 頁），可見李
      文欽、陳信男所述相符，又經核對扣案桌曆所登載考生林
      陳桂枝之身分證字號係正確無訛，且桌曆所登載林陳桂枝
      應試之時間為10月24日，亦與林陳桂枝汽車駕駛執照登記
      書所載學科測驗筆試應考日期為84年10月24日相符，且本
      院向高雄市監理處函查結果，該日（星期二）應係以筆試
      方式為之，識字不多者，於每星期三下午舉行口試，有該
      處96年12月17日高市監一字第0960032224號函1 份在本院
      卷第149 頁至第151 頁足憑。然證人陳信男於原審審理中
      另結證稱：伊現已無法確定丁○○究有無自伊收取考生賄
      款，‧‧伊於調查局係依乙○○所述行賄行情為筆試1人
      （指1 名考、監人員）5,000 元，但誰有送、誰沒送，伊
      已經不記得等語（見原審卷(五)第294 頁、第296 頁）。且
      依據上開桌曆記載，應係指林陳桂枝之筆試監考官為丁○
      ○、林滿優，然該桌曆上並無賄款金額、交付賄款時間、
      交付賄款對象等之記載，又該桌曆記載僅係陳信男單方面
      所為，尚難以此桌曆記載而據以推定陳信男有將其收受之
      賄款轉交給被告韓家盎，是證人李文欽、陳信男之證詞不
      足作為被告韓家盎有收受賄款之證據。
    (四)至於衡諸一般人就其親身經歷之考試，均能對其所填寫之
      答案與題目是否相合，及其無法理解或回答之題目為何有
      相當之認識，惟考生林陳桂枝竟表示伊僅負責作答全部題
      目，但對答案與題目是否相合全然不知，足徵考生林陳桂
      枝對其作答之題目全然不解，亦無認識，難認其於考場隨
      意勾劃之答案即幾與正確答案完全相合，而可取得97分之
      高分，但亦查無積極證據足證被告丁○○於考生林陳桂枝
      之筆試考試有何不法情事。
    (五)由上開證人之證詞足知，考生林陳桂枝雖有交付10,000元
      給李文欽，並由李文欽將林陳桂枝之身分證字號、應考日
      期等資料及賄款交予陳信男，但查無積極證據足證被告韓
      家盎於考生林陳桂枝筆試應試時，有何違背職務收受賄賂
      及對於職務上行為，收受賄賂之犯行。
    (六)綜上所述，尚難認被告韓家盎有自陳信男處收受考生林陳
      桂枝透過駕訓班業者李文欽轉交之賄款5,000 元之犯行。
（四）考生謝麗娜部分：
    (一)考生謝麗娜84年10月27日在高雄市監理處考領普通汽車駕
      駛執照，其應試當日係由被告丁○○、陳林峰擔任學科測
      驗考驗員，由鄭明通擔任術科考驗員，有卷附謝麗娜之普
      通汽車駕駛執照登記書1 紙可稽（其中謝麗娜部分未據偵
      查起訴，鄭明通部分經台灣高雄地方法院檢察署作成91年
      度偵字第10200 號不起訴處分確定，陳林峰部分現由原審
      以92年度訴字第1321號貪污等案件審理中），應認真實。
    (二)證人即考生謝麗娜前於91年5 月2 日接受調查局人員詢問
      時證稱：伊於84年間在高雄縣路竹鄉之和宏汽車駕訓班參
      加汽車駕訓為期1 個月，費用為10,000元，第一次考照筆
      試未通過，約相隔1 個月後為再次報名參加考試，而依該
      駕訓班教練之要求，交付保證通過考試之費用30,000元，
      惟考照過程中筆試主、監考官（即丁○○、陳林峰）並未
      給伊特別提示等語（見91年5 月2 日調查局筆錄），復於
      檢察官偵查中證稱：筆試時伊係憑實力作答，主、監考官
      均未提示伊答案，伊之考卷上亦無特別記號等語（見91年
      度偵字第8029號卷第14頁），是被告丁○○、陳林峰於考
      生謝麗娜應考時，既無從中配合或協助考生謝麗娜通過考
      試之情事，即難僅憑考生謝麗娜證稱曾支付保證費用予駕
      訓班業者乙節，遽以推論被告丁○○有何收受考生謝麗娜
      賄賂之犯行。
    (三)公訴意旨據以指述被告丁○○收賄犯行之扣案桌曆記載內
      容為「10/26 Ｚ000000000謝麗娜P 家、峰R 通」（見91年
      度偵字第6070號卷第23頁桌曆影本1 紙），其中所載謝麗
      娜之應試日期為10月26日，與謝麗娜實際應考日期為10月
      27日已有不符，證人陳信男於原審審理中復證稱：依據桌
      曆記載考生謝麗娜之筆試監考官是乙○○、陳林峰，路考
      監考官係鄭明通，‧‧因為都是事後才送錢，‧‧所以伊
      才會在桌曆上做註記，以免將來搞不清楚要送給那位監考
      官，‧‧伊在桌曆上係用同事名字中與他人沒有重覆的單
      字來代表該位同事等語（見原審卷(五)第292 頁、第294 頁
      ），再佐以證人陳信男於桌曆中向以「韓」來代表本案被
      告丁○○，已如前述，是以陳信男就考生謝麗娜參與學科
      測驗應試時所請託之對象，應係於84年10月26日擔任筆試
      考驗員之乙○○、陳林峰，而未及於在84年10月27日擔任
      學科測驗考驗員之被告丁○○之事實，已甚顯明。雖證人
      陳信男嗣於本院審理中又改稱：關於考生謝麗娜部分可能
      係伊之（桌曆）筆記有誤等語（見原審卷(五)第294 頁），
      然而本件既查無被告丁○○有何協助考生謝麗娜通過學科
      測驗筆試之情事，即難僅憑前開有瑕疵之桌曆記載，遽認
      證人陳信男有何於84年10月27日為考生謝麗娜應試一事關
      說或交付賄款予被告丁○○之情事。
（五）考生許石像部分：
    (一)考生許石像於88年12月13日在高雄市監理處參加駕駛執照
      學科測驗筆試，再於88年12月24日在上址參加術科測驗（
      即路考），並由甲○○擔任上開學科測驗考驗員（甲○○
      部分未經檢察官偵辦起訴）、由被告丁○○擔任學科測驗
      監考員、由乙○○擔任其路考考驗員，嗣考生許石像於88
      年12月13日以95分之成績通過筆試、於88年12月24日以88
      分之成績通過路考，而於88年12月24日領取普通汽車駕駛
      執照之事實，有許石像之普通汽車駕駛執照登記書1 份在
      卷可按。
    (二)考生許石像於88年12月上旬應考前某日為能順利考領汽車
      駕駛執照，透過監理黃牛蔡光榮之介紹認識方素藝，而於
      88年12月13日通過筆試測驗後，同日在高雄市監理處交付
      30,000元予方素藝，用以行賄筆試及路考考驗員之事實，
      業據共同被告即監理黃牛蔡光榮供述在卷，並於調查局人
      員詢問時供稱：伊會因考生之要求而將考生仲介給方素藝
      ，‧‧待考生通過考試後，即依自小客車駕照筆（口）試
      、路考代價合計25,000元、機車駕照筆（口）試代價12,0
      00元之行情交付金錢予方素藝，‧‧依高雄市調查處91年
      3 月26日在方素藝位於高雄市苓雅區○○○路367 號住處
      搜索查扣，上載「0000000000 00000000002723 許石像
      阿榮」之小紙張，及上載「許任為0000000000 000000000
      03235 號體檢表在他本人身上」、「阿榮」之白色標準
      信封1 件，其中小紙張所載係許石像的聯絡電話，及倘許
      石像過關取得駕照代價為3 萬元，其中白色標準信封所載
      係指：「許石像之子或侄子許任為係介紹人，倘過關取得
      駕照代價為3 萬元，體檢表在許石像本人身上，阿榮則指
      伊本人」，‧‧此件方素藝交付伊佣金9,000 元等語（見
      蔡光榮91年3 月26日高雄市調查處調查筆錄），核與證人
      方素藝於接受調查局人員訊問時供稱：依調查處於91年3
      月26日在伊住處查扣之帳證資料顯示，伊曾協助考生‧‧
      許石像‧‧以舞弊及行賄監考官放水之方式，讓考生取得
      駕照，‧‧蔡光榮則係為伊招攬考生的黃牛之一，‧‧在
      監考官放水讓考生取得駕照後，伊再依行情價交付賄款予
      丙○○，由其轉交予協助舞弊的監考人員，‧‧自小客車
      部分由黃牛向考生收取25,000元至35,000元不等，伊拿21
      ,000 元 至23,000元不等，筆試部分倘請監考官放水，則
      給監考官（2 人共）10,000元、給丙○○2,000 元，路考
      部分則給監考官4,000 元，給丙○○1,000 元等語大致相
      符（見方素藝91年4 月2 日高雄市調查處調查筆錄），證
      人方素藝復於原審審理中證述：本件扣案之上開小紙張係
      蔡光榮為考生許石像拜託伊轉交賄款之用，‧‧許石像請
      託蔡光榮轉交予伊之30,000元，伊交給丙○○（用以行賄
      ）筆試部分（監考官之費用）12,000元、（用以行賄）路
      考部分5,000 元（以上均含丙○○之佣金，按每人1,00 0
      元之比例抽佣），給蔡光榮佣金9,000 元，餘款由伊1人
      獨得，‧‧本件蔡光榮有收到9,000 元佣金，表示該案有
      成功，伊也收到應有的佣金等情至明（見原審卷(五)第276
      頁），並有扣案之小紙張、白色標準信封各1 件在卷足憑
      。考生許石像亦坦認確有交付30,000元賄款予蔡光榮，透
      過蔡光榮請託方素藝向駕駛執照筆試、路考考驗員行賄之
      情事，並證稱：上開扣案紙條上所記載之電話係伊住處及
      農園裡的電話等語無訛（見原審卷(五)第286 頁），復於接
      受調查局訊問時供承：伊因識字不多，害怕不能通過筆試
      ，‧‧而於88年12月間透過許任為居間聯絡，‧‧同意以
      30,000元代價請託1 名女子（即方素藝）居間打點考驗人
      員，以護航放水，讓伊順利考取駕照，伊在通過筆試後，
      即將30,000元交予方素藝等語（見許石像91年4 月3 日高
      雄市調查處調查筆錄），可認考生許石像確有經由許任為
      居間透過蔡光榮之介紹，請託方素藝轉交賄款行賄汽車駕
      駛執照之筆試、路考監考人員，復於88年12月13日其通過
      筆試測驗後在高雄市監理處交付30,000元賄款予方素藝之
      事實至明。
    (三)方素藝自考生許石像收受30,000元之賄款後，於88年12月
      24日考生許石像通過路考考試，領取普通汽車駕駛執照後
      ，即經由丙○○請託乙○○將其中5,000 元之賄款轉交予
      被告丁○○之事實，業據證人方素藝證述在卷，並證稱：
      伊均透過丙○○轉交賄款，丙○○說她曾經轉交賄款予綽
      號「老爹」之人（即被告丁○○），‧‧丙○○會告訴伊
      當日係誰監考，伊則將考生名字交給丙○○，‧‧丙○○
      未曾對伊說過「老爹」不好打通之類的事，如果無法行賄
      ，丙○○會直接告訴伊不要（行賄），‧‧如果考驗員不
      收，伊會退錢給黃牛（即蔡光榮），但考生許石像的案子
      因為蔡光榮有收到9,000 元佣金，就表示案子有成功，不
      須退錢等語（見原審卷(五)第274 頁、第275 頁、第277 頁
      ）。然證人丙○○於原審審理中結證稱：伊印象中被告丁
      ○○已經很久沒有擔任考驗員了，‧‧伊與丁○○不熟，
      因此伊並無丁○○的電話，也未曾打電話給丁○○等語（
      見原審卷(五)第279 頁、第280 頁），惟證人丙○○亦證稱
      ：通常都是伊先對方素藝表示該名監考官可以打通，方素
      藝才會將考生名單交給伊，‧‧方素藝有時候也會直接交
      給監考官，或透過乙○○、王飛南轉交等語（見原審卷(五)
      第第279 頁、第280 頁），復於接受調查局人員訊問時供
      述：伊曾幫方素藝轉交考照舞弊賄款予‧‧丁○○‧‧等
      人（見丙○○91年3 月26日高雄市調查處調查筆錄）。但
      查證人丙○○既與被告韓家盎不熟，又無被告韓家盎之電
      話，也未曾打過電話給被告韓家盎，如何將該賄款5,000
      元交給被告韓家盎？何況證人丙○○於91年3 月29日高雄
      市調查處供稱：「‧‧‧詹鵑、韓家盎已有一段時間沒有
      監考路考了，但他們在擔任路考監考官期間，我至少曾交
      付方素藝之賄款給她門5 次以上，每次為4,000 元，‧‧
      」等語（見丙○○91年3 月29日高雄市調查處調查筆錄）
      ，可見證人丙○○所述不僅先後矛盾，亦與本案關於考生
      許石像部分，被告韓家盎係擔任筆試考試之監考官情形不
      符，因此上開證人方素藝、丙○○、蔡光榮之證詞，均不
      足以證明被告韓家盎有收到方素藝透過丙○○所交付之5,
      000 元賄款甚明。
    (四)共同被告乙○○雖在接受調查局訊問時坦認：丙○○有時
      無法聯絡到監考官，就會以牛皮紙袋裝妥賄款，託伊轉交
      給其他監考官等語（見乙○○91年3 月29日高雄市調查處
      調查筆錄），但乙○○於91年3 月26日高雄市調查處供稱
      ：「方素藝大約是在89年1 月起才開始託丙○○轉交賄款
      給我，迄91年3 月止，我每月大概收到1 萬元的賄款，我
      一共收受27萬元賄款。」、「就我記憶所及，丙○○只有
      請託我轉交方素藝的賄款給余東興1 人而已，至於其他高
      雄市監理處同事收取的賄款都是由丙○○代為轉交的。」
      等語（見乙○○91年3 月26日高雄市調查處調查筆錄），
      且從乙○○於高雄市調查處時之供詞，有關曾受賄之監考
      官名單中，從未提及有被告韓家盎，且其從丙○○處得知
      到福利社拿取賄款之監考人員，亦未曾提及被告韓家盎等
      情，有其之調查筆錄在卷足憑；然其於檢察官偵查中則供
      承：伊曾將方素藝透過丙○○轉交之賄款朋分予被告丁○
      ○，伊交錢給丁○○時，被告丁○○也知道該筆款項就是
      要對考生放水等語相符（見91偵字第8029號卷第11頁背面
      、第12頁之91年5 月14日訊問筆錄），但於原審96年5 月
      8 日審理時卻又結證稱：「（你在91年3 月26日那天的調
      查局筆錄並沒有提及韓家盎收賄，到底韓家盎有無收賄？
      ）如果沒有提到就是沒有。」、「（是否記得哪個考生的
      案件與韓家盎朋分賄款？）不記得。」、「（印象中你交
      給韓家盎賄款幾次？）不記得。」等語（見原審卷(五)第28
      9 頁），可見乙○○並未替方素藝、丙○○轉交賄款5,00
      0 元給被告韓家盎，應足認定。
    (五)考生許石像於88年12月13日在高雄市監理處參加駕駛執照
      學科測驗筆試，由甲○○擔任上開學科測驗考驗員，由被
      告丁○○擔任學科測驗監考員，順利通過筆試考試後，依
      上開證人方素藝、丙○○所述，曾交付5,000 元賄款給擔
      任筆試監考官之被告韓家盎，但該場筆試之主考官為甲○
      ○（該部分並未經檢察官偵查起訴），而甲○○從不接受
      關說，何況收賄，亦不容許同場其他考官有何舞弊之行為
      ，且其他涉案之被告亦從未提及甲○○有收賄之情形，因
      此如在僅有被告韓家盎願意配合，而甲○○不可能配合之
      情形下，有無舞弊之可能？證人丙○○於本院97年4 月28
      日審理時結證稱：「我有聽過甲○○，但不是很熟。」、
      「2 個監考官，如1 個不能協助放水，我們應該不會協助
      考生進行打點考官的動作，就我的立場，如1 個不行的話
      ，就不可能進行打點。」等語（見本院卷第232 頁），且
      證人甲○○於本院同日亦結證稱：「（擔任考官期間，監
      考官或是監考人員，有沒有可能在筆試過程中當場協助或
      是指導考生作答？）依我擔任主考的經驗，不會發生這種
      事情。」、「筆試過程有攝影機全程監視，我認識丙○○
      ，但是和他不熟，他是福利社賣東西的小姐。」、「（是
      否曾經耳聞監理處有人會收受賄賂？）沒有聽過。」、「
      （你所說擔任主考的經驗，不會發生這種事情的意思為何
      ？）因為我負責考試的時候，沒有人來拜託，而且依我瞭
      解，應該不會有幫助考生或是放水的情形。」、「（監考
      官如果有接觸到試卷，刻意將題目背起或是洩題，是否能
      夠防範？）因為我們是列印試題之後就發給考生，當場作
      答完畢就收回，所以不可能有洩題的情形，而且所有試題
      都是電腦直接列印的。」等語（見本院卷第235 頁、第23
      6 頁），可見該場筆試考試並無行賄被告韓家盎之可能。
    (六)考生許石像雖有順利通過筆試考試，但當日之路考卻未通
      過，其再於88年12月24日在上址參加術科測驗（即路考）
      ，而考生許石像當時所交付給方素藝之30,000元之目的在
      於順利取得駕駛執照，當然包括筆試及路考考試，既然如
      此，為何其當日之路考未通過，以致後來在88年12月24日
      才自行前往參加路考，未再透過方素藝行賄，且依據公訴
      意旨所載，路考部分亦行賄賂考監考官4,000 元，由此可
      知，考生許石像雖有交付30,000元給方素藝，且仲介蔡光
      榮亦從中取得仲介費9,000 元，但筆試監考官及路考監考
      官是否有違背職務而受賄因而放水，則不得而知甚明。否
      則，豈有僅通過筆試考試，卻未通過路考，此與考生許石
      像當初交付賄款之本意有所違背自明。何況許石像參加筆
      試考試時，監考官究竟如何幫助其通過筆試，考生許石像
      於調查處供稱：伊同意以3 萬元央託該女子居間向考驗人
      員打點，請求護航放水，讓我順利考取駕照，結果果然順
      利通過筆試，（88年12月13日）通過筆試後即將30,000元
      交給方素藝，但同日路考時，伊在S 形倒車項目不慎壓到
      管線，而未通過考試，伊又於期限後，再行（於88年12月
      24日）前往高雄市○○○○○路考，而通過考試等語（見
      許石像91年4 月3 日高雄市調查處調查筆錄），其對於筆
      試考試之監考官如何放水讓其通過筆試均未提及，因此實
      情如何，無從得知；其於原審審理中結證稱：伊參加筆試
      時，監考官用比的方式告訴伊答案，伊看不懂監考官比劃
      之手勢者，就隨便亂寫等語（見原審卷(二)第187 頁），並
      證稱：伊看得懂字，但不會唸等語（見原審卷第283 頁）
      ，足見考生許石像先後所述不一，是否足採，仍有疑義。
    (七)證人丙○○與被告丁○○不相熟識，無從將考生許石像之
      賄款直接交付予被告丁○○，且由證人方素藝、乙○○之
      前開證詞可知，丙○○只有請託乙○○轉交方素藝的賄款
      給余東興1 人而已，至於其他高雄市監理處同事收取的賄
      款都是由丙○○代為轉交等情，乙○○既未受丙○○之託
      代為轉交5,000 元賄款給被告韓家盎，方素藝、丙○○亦
      均未親自交付賄款5,000 元給被告韓家盎，則被告韓家盎
      如何收取考生許石像之賄款？且亦查無積極證據足證被告
      丁○○於考生許石像之筆試考試有何不法情事。
    (八)由上開證人之證詞足知，考生許石像雖有交付30,000元給
      方素藝，但查無積極證據足證被告韓家盎於考生許石像筆
      試應試時，有何違背職務收受賄賂及對於職務上行為，收
      受賄賂之犯行。
    (九)綜上所述，尚難認被告韓家盎有自丙○○或乙○○處收受
      考生許石像透過駕訓班業者方素藝轉交之賄款5,000 元之
      犯行。
（六）綜上所述，足見被告韓家盎所辯，尚可採信。此外，又查
      無積極證據足資證明被告韓家盎有何收賄情事，亦無證據
      證明被告有何違背職務協助考生廖永川、林陳桂枝、謝麗
      娜、許石像等人作弊或登載不實之學科測驗考驗分數，使
      該些考生通過學科測驗筆試之情事，揆諸前揭說明及判例
      意旨，依公訴人所提出之證據既無從形成被告丁○○有罪
      之心證，本件既不能證明被告韓家盎犯罪，自應依法諭知
      被告丁○○為無罪之判決。
七、原審未詳為推求，遽為被告韓家盎論罪科刑之判決，即有未
    恰。被告韓家盎上訴意旨，執此指摘原判決不當，為有理由
    ，自應由本院將原判決予以撤銷改判，並為被告韓家盎無罪
    之判決。
據上論結，應依刑事訴訟法第369 條第1 項前段、第364 條、第
301 條第1 項，判決如主文。
本案經檢察官蔡國禎到庭執行職務。
中    華    民    國    97    年    5     月    12    日
                  刑事第二庭  審判長法  官  林正雄
                                    法  官  陳啟造
                                    法  官  黃壽燕
以上正本證明與原本無異。
被告不得上訴，檢察官如不服本判決應於收受本判決後10日內向
本院提出上訴書狀，其未敘述上訴理由者，並得於提起上訴後10
日內向本院補提理由書狀（均須按他造當事人之人數附繕本）「
切勿逕送上級法院」。
中    華    民    國    97    年    5     月    12    日
                                    書記官  梁雅華


司法院資訊處製作；財團法人民間司法改革基金會備份。
